臺北高等行政法院判決
　　　　　　　　　　　　　　　　　　 93年度再字第00009號
再審原告　甲○○
再審被告　財政部臺灣省北區國稅局
代 表 人　許虞哲（局長）
上列當事人間因營業稅事件，再審原告對最高行政法院92年度判
字第1760號判決、本院90年度訴字第1022號判決提起再審之訴。
本院判決如下：
　　主  文
再審之訴駁回。
再審訴訟費用由再審原告負擔。
　　事  實
一、事實概要：再審原告因未依法辦理營業登記擅自經營販售電
    玩及寄台業務，自79年開始營業至80年6月止逃漏營業額計
    新台幣（下同）204,438,496元，經法務部調查局台北市調
    查處 (下稱台北市調處)查獲，移送原處分機關台北縣政府
    稅捐稽徵處錄審理違章成立，依行為時營業稅法第51條第1
    款規定追繳漏稅款10,221,925，並按漏稅額處5倍罰鍰51,
    109,600元（計至百元止），及依稅捐稽徵法第44條按其漏
    開發票額204,438,496元，處5%罰鍰10,221,924元。再審原
    告申請復查，經原處分機關復查決定變更核定補徵營業稅1,
    236,733元，罰鍰部分改按所漏稅額處三倍罰鍰3,710,100元
    ，並撤銷原依稅捐稽徵法第44條裁罰部分。再審原告不服，
    提起訴願，經訴願決定將原處分 (復查決定)關於違反營業
    稅法罰鍰部分撤銷，由原處分機關另為處分，並駁回其餘訴
    願。再審原告就補徵營業稅部分仍不服，提起行政訴訟，經
    本院以90年度訴字第1022號判決駁回，再審原告復向最高行
    政法院提起上訴，經最高行政法院以92年度判字第1760號判
    決駁回其上訴確定。再審原告以前開確定判決有行政訴訟法
    第273條第13款、第14款之情形，而提起本件行政訴訟。(
    再審原告主張前開確定判決有行政訴訟法第273條第1項第1
    款適用法規顯有錯誤情形，另為裁定移送最高行政法院處理
    )。
二、兩造聲明：
　　(一)原告聲明：
      1.原確定判決均廢棄。
      2.原行政處分、復查決定及訴願決定不利於再審原告部分
        均撤銷。
　　(二)被告聲明：駁回原告之訴。
三、兩造之爭點：原確定判決有無行政訴訟法第273條第1項第13
                款及第14款所定之再審事由？
　(一)再審原告主張之理由：
      1.查再審原告不服原處分機關原補徵營業稅及罰鍰處分，
        申請復查，原處分機關復查決定變更補徵營業稅1,236,
        733元，並按所漏稅額處3倍罰鍰3,710,100元，再審原
        告提起訴願，經號訴願決定撤銷罰鍰處分部分，並駁回
        再審原告關於補徵營業稅部分之訴願，再審原告就本稅
        部分仍不服，提起提起行政訴訟。在原審90年度訴字第
        1022號案件審理期間，原處分機關就罰鍰部分於90年3
        月27重為復查決定，未考量再審原告所有資料已遭調查
        局搜索一空，而無帳目資料可供申報營業稅之「期待不
        可能」事由，顯與營業稅法第51條第3款故意「短報或
        漏報銷售額者」不盡相符，原處分機關仍據以改按漏稅
        額處一倍罰鍰即1,236,700元，對此在原審法院於91年9
        月4日言詞辯論終結前，早已存在之事實，原審法院均
        漏未審酌，有行政訴訟法第273條第1項第1款、第13款
        、第14款之再審事由甚明。
      2.次查，原處分機關核定營業稅繳款書時，除命補繳營業
        稅1,236,733元外，在行政救濟期間，竟另加計利息，
        顯違反財政部88年6月28日台財稅第881923920號函附「
        研商稅捐稽徵法行政救濟及強制執行法令規定與實務疑
        異」紀錄貳、討論提案一之會商結論，對該行政救濟加
        計利息部分，為此檢附前開公函為新證據，依行政訴訟
        法第273條第1項第13款提起本件再審之訴。
      3.依卷附由再審被告所提出之張善評、張詹美雅、張金標
        、張瓊文之帳戶資料，各該帳戶存摺內分別載有存款、
        提款、匯款及利息收入等多項，再審被告如何認定80年
        5、6月之存款即全係再審原告經營販售電玩機器及寄台
        業務之收入？且再審被告核定額前，詹雅雯即曾提出說
        明書，強調其與張善評等人所開立之各個帳戶，均係金
        豫等六家公司所使用，與原告無涉，原確定判決就詹美
        雅所作有利於再審原告之說明書等重要證物漏未斟酌，
        亦漏未審酌銀行帳戶存摺、合作金庫交易明細表等重要
        證物，復未依職權調查證，完全附合再審被告所提欠缺
        證據能力之第三人存摺收入，及斷章取義、截取證人在
        調查局有瑕疵之筆錄，而駁回再審原告之訴，顯有行訴
        訟法第273條第1項第13款、第14款之再審事由。
      4.依前所述，再審被告係以張詹美雅等4人之銀行帳戶便
        條核計再審原告80年5、6月間之營業額計24,734,655元
        ，並據以核定補徵營業稅及裁處罰鍰，業為再審原告所
        否認，且前開核定顯未扣除再審被告在82年間以82北縣
        稅法字第4276號處分書中，所認定80 年間之銷售收入
        1,450,304元，其行政處分顯有重複裁罰之重大違誤之
        處。原確定判決對此未予確實查證，即採信本件與82
        北縣稅法字第4376號處分書無重複情形，亦有重大謬誤
        之處，不言可諭，而有行政訴訟法第273條第1項第14款
        之再審事由。
    (二)再審被告主張之理由：
      1.查臺北市調查處調查金豫公司涉嫌逃漏稅時，除依股東
        張金標及其妻張詹美雅所供述之筆錄外，並就相關人張
        詹美雅等人所有銀行往來帳戶資料，查明是否有逃漏稅
        之情，移由原處分機關核辦，洽請再審原告至臺北縣政
        府稅捐稽徵處進行查核，金豫公司乃委任張瓊尹於83年
        9月9日製作筆錄，已同時出具承諾書陳明該公司於79年
        1月至81年10月止，銷售電玩等未依法開立發票情形及
        金額，並並表明願接受原處分機關依法辦理，該承諾書
        亦經金豫公司及再審原告加蓋印章確認。本案因79年度
        、80年1月至4月部分之漏稅已逾核課期間，爭執部分為
        80年5至6月份之營業額，依張瓊文、張金標、張詹美雅
        及張善評之前開各帳號，於此段期間各各帳戶所收轉帳
        、匯款及支票兌現等存款金額，合計再審原告所收營業
        額（未稅）為24,734,655元，據以核定補徵營業稅，並
        無不合，
      2.再審原告主張張詹美雅等人在台灣省合作金庫所開立各
        帳之存款往來資料，大都為金豫公司、樂神公司、樂利
        公司、尹嘉公司、評舜公司、金萱企業社等6家公司所
        使用，在初期因業務不佳，各經銷點都仰賴總公司經費
        支援，為便於匯寄、領取款項，故均以私人名義開戶，
        以利作業而減少麻煩，其後上開帳戶即繼續延用，原審
        就帳戶本人張詹美雅所作之說明書等重要證物漏未審酌
        ，逕以主觀之認定，將所有之帳戶收入，均認係再審原
        告經營電玩及寄台業務之營業收入，對於銀行帳戶內之
        成本支出、退貨、折讓漏未審酌云云。查再審原告主張
        各節，前經臺北高等行政法院訴訟判決，業已詳為審酌
        論駁在案，並無再審原告所稱之重要證物漏未斟酌情事
        ，要難符合第273條規定之要件，是所訴並不足採。
      3.至再審原告主張原處分機關在核定營業稅繳款書時，除
        命補繳營業稅1,236,733元外，在行政救濟期間，竟另
        加計利息，原審漏未審酌等語。經查本件已經最高行政
        法院於92年12月18日判決確定，本局將依稅捐稽徵法第
        38條第3項規定重行計算行政救濟利息，原行政救濟加
        計利息已不發生效力，況再審原告於復查、訴願及行政
        訴訟階段均未就本部分聲明不服，程序已有未合，空言
        原審漏未審酌，所訴實不足採。
　　理  由
一、本件原告起訴時，被告之代表人為林吉昌，嗣於訴訟中變更
    為許虞哲，茲據新任代表人具狀聲明承受訴訟，經核無不合
    ，應予准許。
二、按有左列各款情形之一者，得以再審之訴對於確定終局判決
    聲明不服。但當事人已依上訴主張其事由或知其事由而不為
    主張者，不在此限：…13、當事人發見未經斟酌之證物或得
    使用之該證物者。但以如經斟酌可受較有利益之裁判者為限
    。14、原判決就足以影響於判決之重要證物漏未斟酌者。行
    政訴訟法第273條第1項第1款、第13款及第14款分別定有明
    文。依該規定第13款所謂「當事人發見未經斟酌之證物或得
    使用該證物者，」係指該證物在前訴訟程序時業已存在，而
    為當事人所不知或不能使用，今始知悉或得予利用者而言，
    且須以經斟酌可受較有利益之裁判者為限，如已於前訴訟程
    序提出主張，而為原判決所不採者，即非此之所謂未經斟酌
    之證物；而第14款所謂「原判決就足以影響於判決之重要證
    物漏未斟酌者」，係指足以影響於判決之重要證物漏未斟酌
    而言，且須以經斟酌可受較有利益之裁判者為限，如該證物
    業經原判決斟酌，自無漏未斟酌之情事，縱未經採納，核屬
    證據取捨問題，亦不得據為再審之理由。又按，再審之訴顯
    無再審理由者，得不經言詞辯論，以判決駁回之，亦為同法
    第278條第2項所明定。
三、本件再審原告主張最高行政法院92年度判字第1760號判決、
    本院90年度訴字第1022號確定判決，有行政訴訟法第273條
    第1項第13款及第14款之再審事由。無非謂：張詹美雅、張
    善評、張金標及張瓊文等人開立之各個帳號存款往來資料，
    大都為金豫公司等六家公司所使用，初期因業務不佳，各經
    銷點都仰賴總公司經費支援，為便於匯寄、領取款項，故均
    以私人名義開戶，其後上開帳戶仍繼續延用，原確定判決徒
    憑前開資料及張詹雅美等人在調查局所為有瑕疵之陳述，遽
    認前開帳戶收入均係再審原告經營電玩及寄台業務收入而有
    違反營業稅法情事，漏未斟酌張詹美雅事後出具之說明書、
    銀行帳戶存摺及交易明細表等有利再審原告之重要證物，亦
    未審酌金豫公司之營業稅法案件，業經台北高等行政法院90
    年度訴字第5011號判決撤銷原處分，及原處分機關有重復裁
    罰之情形，均有行政訴訟法第273條第1項第13款及第14款之
    再審事由；又原處分核定營業稅繳款書時，除命補繳營業稅
    外，在行政救濟期間，竟另加計利息，顯違反財政部88年6
    月28日台財稅第881923920號函意旨，亦有行政訴訟法第273
    條第1項第13款之再審事由等情。
四、惟查，最高行政法院92年度判字第1760號判決內已敘明：臺
    北市調查處調查金豫公司涉嫌逃漏稅時，除依股東張金標及
    其妻張詹美雅所供述之筆錄外，並就相關之人張金標、張詹
    美雅、張瓊文、張瓊尹、張善評等人所有銀行往來帳戶資料
    ，查明是否有逃漏稅之情，而移送原處分機關核辦，經洽請
    再審原告進行查核，金豫公司委任張瓊尹於83年9月9日至台
    北縣稅捐稽徵處製作筆錄，同時出具承諾書謂「本公司於79
    年1月至81年10月止，銷售電玩等未依法開立發票情形如下
    ：一79年度金額157,875,106元，80年1至6月止49,100,634
    元，上開之金額係本公司尚未依法辦理營業登記時之營業額
    。二80年7月至12月止共漏開發票49,507,718元。三81年度
    共漏開發票26,577,070元。四上開違章情事，本公司願接受
    貴處依法辦理。」該承諾書並經金豫公司及再審原告（以公
    司負責人身分）加蓋印章確認。本案因79年度、80年1月至4
    月部分之漏稅已逾核課期間，爭執部分為80年5至6月份之營
    業額，依張瓊文、張金標、張詹美雅及張善評之帳號於此段
    期間之存款往來明細表，除外匯存款、放款存款及利息等並
    未計入，僅以各帳戶所收轉帳、匯款及支票兌現等存款金額
    ，合計再審原告所收營業額（未稅）為24,734,655元，按稅
    率5%核算其漏報營業稅計有1,236,733元，洵非無據。又參
    照張詹美雅筆錄提及金豫公司販售電動玩具及寄台營收款項
    ，於臺北、臺中、高雄三地區的營收均匯入張詹美雅或張瓊
    文及張瓊尹之前開三個帳戶內等語，可見金豫公司台中營業
    所所轉帳入系爭帳戶之資金，亦應屬金豫公司之營業收入，
    於金豫公司辦妥營利事業登記前，即為經營負責人上訴人之
    收入。再審原告稱上開帳戶於79年以後，樂神、樂利、尹嘉
    、評舜、金萱企業社等五家公司亦有使用云云，及匯入張瓊
    文系爭帳戶內一筆500,000元係轉帳款項，非銷貨收入云云
    ，尚不足採。又查金豫公司在辦妥營利事業登記前，已由上
    訴人實際負責經營，其於80年1至6月之營業收入1,450,304
    元元，雖經原處分機關另案裁罰（八二北縣稅法字第四二七
    六號處分書），但該收入係屬80年1至6月中之1、2月份之部
    分收入，有原處分機關所提金豫公司台中分公司80年度之試
    算表附原審卷可稽，故與本案80年5月至6月份之營收，尚無
    重複情形。另再審原告於先前調查中僅陳述81年9月份有銷
    貨退回情形，原處分機關並告知應就銷售退回提示資料憑以
    扣減，再審原告亦僅提出81年9月份之銷貨退回資料，顯與
    本案無關，其空言主張本案亦有銷貨退回情形，又未指出其
    具體金額，尚難採信。故原處分機關以再審原告未依法辦理
    營業登記擅自經營販售電玩及寄台業務，補徵80年5至6月份
    份營業額計1,236,733元，並無不合，而駁回再審原告之上
    訴，核已斟酌再審原告據以為再審理由之前開事證，而將其
    得心證之理由詳細記載於判決書，原判決尚無就影響判決之
    重要證據漏未斟酌之情事，再審原告指稱前開確定判決有行
    政訴訟法第273條第1項第14款之情形云云，顯無理由。至再
    審原告所稱本院90年度訴字第1022號判決就其主張之前開重
    要事證亦漏未斟酌等情，再審原告已於上訴中主張前開事由
    ，並經最高行政法院審酌後，以前開92年度判字第1760號判
    決駁回其上訴而確定，此有再審原告之上訴狀理由及最高行
    政法院前開判決附卷可參，揆諸前揭行政訴訟法第273條第1
    項但書規定，原告即不得再執此同一事由，對本院前開確定
    判決提起再審之訴，再審原告此部分訴訟，顯非有據。而再
    審原告因未依法辦理營業登記即擅自經營販售電玩及寄台業
    務，除補徵本件營業稅外，依營業稅法第51條規定應裁處罰
    鍰倍數若干；及有關金豫公司補徵營業稅及罰鍰案件，業經
    本院另案90年度訴字第5011號判決撤銷原處分，及原處分機
    關於行政救濟期間，就營業稅部分另加計利息，有違財政部
    88年6月28日台財稅第881923920號函意旨，均與本件補徵營
    業稅事件無涉，亦非行政訴訟法第273條第1項第13款所謂之
    證物，再審原告執此依前開規定對原確定判決提起再審之訴
    ，亦有未合。
五、綜上所述，再審原告主張最高行政法院92年度判字第1760號
    判決、本院90年度訴字第1022號確定判決，有行政訴訟法第
    273條第1項第13款及第14款之再審事由而提起再審之訴，依
    其主張起訴之事實，均僅就原判決取捨證據認定事實之職權
    加以爭執，顯難認有再審理由，爰不經言詞辯論，逕以判決
    駁回。
據上論結，本件再審之訴為無理由，爰依行政訴訟法第278條第
2項、第98條第3項前段，判決如主文。
中　　華　　民　　國　　94　　年　 　7　　月　 26  　 日
                       第四庭審判長法  官　徐瑞晃
                                   法  官　吳慧娟
                                   法  官　蕭惠芳
上為正本係照原本作成。
如不服本判決，應於送達後20日內，向本院提出上訴狀並表明上
訴理由，如於本判決宣示後送達前提起上訴者，應於判決送達後
20日內補提上訴理由書（須按他造人數附繕本）。
中　　華　　民　　國　　94　　年　 　7　　月　 26  　 日
            　　　　　　   　　　　書記官  李淑貞
